臺灣彰化地方法院民事判決　九十年度訴字第七六六號
　　原　　　告　　甲○○
　　訴訟代理人　　陳忠儀律師
　　複　代理人　　乙○○律師
　　被　　　告　　丙○
　　　　　　　　　莫永華
　　訴訟代理人　　洪錫爵律師
右被告因公共危險案件，原告提起刑事附帶民事訴訟請求侵權行為損害賠償（九十年
度附民字第四九號），經刑事庭裁定移送，本院於民國九十三年八月十三日言詞辯論
終結，判決如左：
  　主      文
被告丙○應給付原告新臺幣伍佰伍拾柒萬柒仟零柒拾元，及自民國九十年四月四日起
至清償日止，按週年利率百分之五計算之利息。
原告其餘之訴駁回。
訴訟費用由被告丙○負擔。
本判決第一項於原告以新台幣壹佰捌拾陸萬元為被告丙○供擔保後，得假執行。但被
告丙○如於假執行程序實施前，以新台幣伍佰伍拾柒萬柒仟零柒拾元為原告預供擔保
，得免為假執行。
原告其餘假執行之聲請駁回。
    事實及理由
一、本件原告主張：緣被告莫永華所有坐落彰化縣溪洲鄉○○○段第四○六之四○六
    地號土地，與原告所有同段第四○六之四○五地號土地及被告莫永華與原告共有
    同段第四○六之四○○地號土地（以下就第四○六之四○五、第四○六之四○○
    地號土地簡稱為本件土地）相鄰，被告莫永華於上開第四○六之四○六地號土地
    上種植水稻，迨水稻收成後之民國八十九年六月二十八日，因被告莫永華之妻即
    被告丙○在上開第四○六之四○六地號土地上焚燒稻草，或因原告於本件土地上
    種植之鐵樹生長後有越界之故（雙方前曾為此事起爭執），而被告欲以火燒越界
    部分，竟燒毀原告種植於本件土地上之大部分鐵樹，嗣火勢雖經撲滅，惟原告種
    植之鐵樹已付之一炬。被告丙○前揭引火燃燒稻草之行為，業經鈞院刑事庭判決
    認定被告丙○失火燒毀原告所有鐵樹園，致生公共危險確定在案，則被告丙○自
    應負侵權行為損害賠償責任。因上開第四○六之四○六地號土地上水稻由被告莫
    永華種植，被告丙○受被告莫永華指示於水稻收割完畢後燃燒田地上稻草，係受
    被告莫永華選任指示而執行一定事務，屬民法第一百八十八條之受僱人，則被告
    二人自應連帶賠償原告因系爭鐵樹焚燬在市場上所減損之價值，至於有些鐵樹雖
    僅遭部分燒燬，但在市場上幾乎無人願買，已達完全喪失經濟價值之情況，原告
    自得請求所減損之全部價值。而原告就本件火災所受損害，經委請財團法人台灣
    經濟發展研究院（下稱經濟發展研究院）進行鑑定結果，認為損害金額為新台幣
    （下同）五百五十七萬七千零七十元，爰依民法第一百八十四條第一項前段、第
    一百八十八條第一項前段及同法第一百九十六條規定，求為判命被告應連帶給付
    原告五百五十七萬七千零七十元及自起訴狀繕本送達翌日起至清償日止，按週年
    利率百分之五計算之利息，併請准供擔保宣告假執行之判決等語。
二、被告則以：(一)否認被告丙○與莫永華間有僱傭關係存在：被告丙○與莫永華係夫
    妻，雙方互負扶養義務，而農作、家務一向由被告丙○為之，燃燒稻草既係農作
    之一部，非執行職務，客觀上被告丙○並無為被告莫永華使用，或為之服勞務而
    受其監督可言。被告二人間既無僱傭關係存在，且無選任、服勞務及監督關係，
    原告請求被告莫永華與被告丙○連帶負損害賠償責任，顯無理由。況被告莫永華
    並非本件刑事被告，更非依民法負損害賠償責任之人，原告將莫永華列為被告，
    於法未洽。(二)本件原告並無損害，故被告無賠償義務：蓋鐵樹生命力極為強韌，
    只要不燒到莖部或將之整個砍掉，即使再大火勢，均不足使鐵樹死亡，此情經鈞
    院履勘現場後應可明瞭；而原告受火波及之鐵樹已再生新葉並回復火災前之狀態
    ，且異常青翠茂盛，顯然比未被燒過前之鐵樹更有經濟價值，則原告有何損失可
    言？因此，原告謂著火之鐵樹均已枯死，受有如聲明所示之損失云云，與事實不
    符，自無足採，原告訴請被告賠償該等損害，更無理由。(三)經濟發展研究院之鑑
    定結果並不正確：經濟發展研究院鑑定時所為之取樣，並無會同被告確認，且系
    爭鐵樹有再生能力，遭火波及後未完全死亡，顯然非全無價值，然經濟發展研究
    院以全部燬損來估算賠償數額，而未於計算損害範圍時扣除此剩餘價值，其鑑定
    結果自不正確，並無可採。(四)本件無民法第一百九十六條適用之餘地：系爭鐵樹
    固受火災波及，但並未死掉，易言之，系爭鐵樹燒焦部分僅屬外面之枝葉，維持
    生存之根莖並未燒到，故系爭鐵樹仍有生命，且其生命力甚強，僅需給予補充水
    分及施肥，自然會再長出新枝葉，仍具有相當經濟價值；況系爭鐵樹現已回復未
    受火災波及前之狀態，故本件並無民法第一百九十六條適用之餘地。因此，被告
    丙○固有侵害原告系爭鐵樹之行為，惟既無實際損害發生，又無減損系爭鐵樹之
    價值，對原告而言，自無所謂所受損害及所失利益可言等語置辯，並聲明求為駁
    回原告之訴，且願供擔保，請准宣告免為假執行。
三、兩造不爭執之事實：
  (一)被告丙○於八十九年六月二十八日，在上開第四○六之四○六地號土地上焚燒稻
    草，失火將原告所有位於本件土地上之鐵樹燒毀，被告丙○前開行為，業經本院
    以九十年度易字第三七三號刑事判決判處丙○失火燒燬他人所有之鐵樹園，致生
    公共危險，處拘役三十日，如易科罰金，以三百元折算一日。緩刑二年確定在案
    。
  (二)被告對系爭受火災波及之鐵樹面積２８０７‧２６平方公尺不爭執。
四、得心證之理由：
  經本院協商兩造協議簡化之爭點，為被告丙○是否為被告莫永華之受僱人？原告得
  請求之損害賠償數額為何？析述如下：
  (一)關於被告丙○是否受僱於被告莫永華，即被告莫永華應否負僱用人之連帶賠償責
    任部分：
    查上開第四○六之四○六地號土地固登記為被告莫永華所有，然被告莫永華因近
    年身體不好，已將該地交由被告丙○及其子耕作，且割稻、播種亦由其等自行處
    理，被告莫永華並未管理，被告丙○燒稻草當天，被告莫永華在家帶孫子並不知
    情乙節，已據被告二人分別陳明在卷。又參諸夫妻雙方互負扶養義務，被告二人
    同居一址共營生活，彼此間相互分擔家務或農務，乃常態之事實，並不悖情理，
    原告既未就被告間有事實上僱傭關係存在乙節舉證以實其說，僅據最高法院五十
    七年度台上字第三六二號判決，即謂被告丙○受被告莫永華指示於水稻收割完畢
    後燃燒田地上稻草，為執行一定事務，屬被告莫永華之受僱人云云，自屬無據。
    從而，原告依民法第一百八十八條第一項前段規定，訴請被告莫永華應與被告丙
    ○連帶負損害賠償責任，為無理由，應予駁回。
  (二)關於原告得請求之損害賠償額部分：
    1.按因故意或過失，不法侵害他人之權利者，負損害賠償責任。不法毀損他人之
      物者，被害人得請求賠償其物因毀損所減少之價額；民法第一百八十四條第一
      項前段、第一百九十六條分別定有明文。本件火災肇因於被告丙○過失行為，
      業如前述，且該過失行為與原告因火災所受損害間，具有相當因果關係，是原
      告主張被告丙○應賠償伊所受損害等語，於法有據。且負損害賠償責任者，除
      法律另有規定或契約另有訂定外，應回復他方損害發生前之原狀。不能回復原
      狀或回復顯有重大困難者，應以金錢賠償其損害，民法第二百十三條第一項、
      第二百十五條規定甚明。而原告所有系爭鐵樹因本件火災燒毀，依其情形，回
      復原狀顯有重大困難，自得請求以金錢賠償其損害。
　　2.茲審酌原告所得請求之損害賠償額如下：
      (1)原告主張伊為系爭鐵樹所有權人，因被告丙○之失火行為，致伊受有五百五
        十七萬七千零七十元之損害一情，業據原告提出經濟發展研究院火災毀損賠
        償價值鑑定研究報告書以佐其說，被告丙○雖以經濟發展研究院鑑定時未會
        同被告取樣確認，而質疑上開鑑定報告推估之鐵樹種植密度及市價正確性，
        惟觀諸上開鑑定報告係由經濟發展研究院所屬專業人員，於距離火災發生最
        近時間，進行二次現場勘估之資料收集與細部實地處理，以科學方法為基礎
        ，估算出延燒面積約２８０７‧２６平方公尺，並實際考量下播後鐵樹種籽
        之成功成長率約僅六到七成，於３ｍ×１ｍ所圍成之３平方公尺範圍內，以
        三種實地取樣方式為據，推算系爭鐵樹直徑大小各１２ｃｍ以下、１４－１
        ６ｃｍ、１８－２０ｃｍ、２０ｃｍ以上之數量平均值，據以計算系爭鐵樹
        密度及遭燬損之鐵樹數量總計約４９５９５株，已詳述其計算基礎，且被告
        丙○對系爭受火災波及之鐵樹面積２８０７‧２６平方公尺並不爭執，參以
        調閱之彰化縣警察局北斗分局刑事偵查卷宗現場照片所示鐵樹種植及燒毀情
        形，足證該鑑定報告當屬客觀可信。又證人即本件鑑定負責人范徽瑜亦到場
        結證稱：本院鑑定是以小組組成，我們是專業團隊的鑑定，依據鑑定執行人
        林冠華描述，本件土地上的鐵樹是大小株混合生長，他一個一個算的很辛苦
        ，連衣褲都割破，鐵樹的密度是以三平方公尺內鐵樹的數量計算，市價則是
        依當時市價及外銷價格從低估算。本件因為是外銷觀賞的農產品被燒燬，所
        以經濟分析重於農業分析，只要有部分稍微被火災波及，就認為不具有經濟
        價值，不須達到完全燒燬的程度，亦即不論當時燒到鐵樹那個部位，都會影
        響消費者購買意願，故不應該對鐵樹作拆解分析，譬如只燒到葉子，剩餘根
        部可作如何利用，我們認為不應該把他考慮在火災的評估範圍，就好像汽車
        遭火損，就算輪胎沒有被燒到，也認為是全毀，不會判定輪胎還剩下多少價
        值，且鐵樹園很大，所以不可能逐一判別每株鐵樹燒毀程度等語在卷明確，
        再考以上開鑑定報告所援引之八十九年度市場行情，亦較彰化縣園藝花卉商
        業同業公會九十二年九月十日、九二彰園澤字第０五四號函文所附市價為低
        ，足見上開鑑定報告係基於專業中立立場，依彼時市價從低估算受損鐵樹價
        值，自得作為本件之參考依據。
      (2)被告丙○復辯稱：鐵樹有再生能力，遭火波及後未完全死亡，仍有經濟價值
        ，上開鑑定報告以全損來估算賠償數額，未扣除鐵樹剩餘價值，並不正確云
        云。然遭火波及之外銷用鐵樹，縱未死亡，已不具經濟價值乙節，業據證人
        范徽瑜證述如上，另被告聲請訊問之證人鄭東富，亦具結證稱：被火波及的
        鐵樹雖然會再生長，但一般來講已經沒有人要買，我做這行已經三十年了，
        與兩造都無交情，並沒有偏袒任何人等語甚詳。再稽之上開鑑定報告亦認定
        「鐵樹遭火焚未完全枯死者，需花費大量時間及金錢除草治蟲，且不一定可
        完全復原，而因本鐵樹園為外銷用途，遭燬損之鐵樹將難以銷售，剩下之經
        濟效益甚低。」等語，且彰化縣園藝花卉商業同業公會也函覆本院「受損部
        分之鐵樹約會在一至二年間會再重新生長，但已影響鐵樹原來之品質」等語
        ，有該會函文在卷得稽，則被告就所辯受火波及之鐵樹已再生新葉，並未減
        損其價值，甚至比之前更具經濟價值，原告未受有損害云云，既未舉證以實
        其說，自無可採。綜上，上開鑑定報告以科學方法及專業立場，認定燬損後
        之鐵樹難以銷售，以全損計算原告就系爭鐵樹火災後所損失之價值計五百五
        十七萬七千零七十元，尚無不合。
    3.從而，原告本於侵權行為損害賠償請求權，請求被告丙○賠償原告五百五十七
    　萬七千零七十元及自刑事附帶民事訴訟起訴狀繕本送達被告之翌日即九十年四
    　月四日起至清償日止，按週年利率百分之五計算之利息，洵屬正當，應予准許
    　。
    4.原告與被告丙○均陳明願供擔保，聲請宣告假執行或免假執行，核無不合，爰
    　酌定相當之擔保金額分別宣告之。
五、訴訟費用負擔之依據：民事訴訟法第七十九條。
中　　　華　　　民　　　國　　九十三　　年　　　八　　　月　　三十一　　日
                                    臺灣彰化地方法院民事第一庭
~B審判長　法　　　官　羅培昌
~B　　　　法　　　官　黃倩玲
~B　　　　法　　　官　周莉菁
右為正本係照原本作成。
如對本判決上訴須於判決送達後廿日內向本院提出上訴狀。
中　　　華　　　民　　　國　　九十三　　年　　  九　　　月　  　六　　　日
~B　　　　法院書記官　張清秀
